【裁判字號】    98,交抗,57
【裁判日期】    980227
【裁判案由】    聲明異議
【裁判全文】
臺灣高等法院高雄分院刑事裁定          98年度交抗字第57號
抗告人即
受處分人    甲○○
上列抗告人因違反道路交通管理處罰條例案件，不服臺灣高雄地
方法院中華民國97年12月30日裁定（97年度交聲字第2852號），
提起抗告，本院裁定如下：
    主  文
抗告駁回。
    理  由
一、抗告意旨略以：(一)原裁定僅憑警察之證詞作為裁定之依據，
    未詳查違規路段是否有監視攝影機以明瞭抗告人即受處分人
    之機車確有違規事實。(二)原裁定未查明本件是否有車體及車
    牌變造情形。(三)交通部公路總局高雄區監理所前曾將本件機
    車車牌號碼7HT-606 誤載為7HJ-606 ，足見警察亦有誤認車
    牌號碼之可能等語。
二、按汽車駕駛人，行經有燈光號誌管制之交岔路口闖紅燈者，
    處新臺幣（下同）1,800 元以上5,400 元以下罰鍰；汽車駕
    駛人，駕駛汽車有違反本條例之行為，經交通勤務警察或依
    法令執行交通稽查任務人員制止時，不聽制止或拒絕停車接
    受稽查而逃逸者，除按各該條規定處罰外，處3,000 元以上
    6,000 元以下罰鍰；又汽車駕駛人有第53條情形者，記違規
    點數3 點，有第60條第1 項情形者，記違規點數1 點，道路
    交通管理處罰條例、第53條第1 項、第60條第1 項、第63條
    第1 項第1 款、第3 款分別定有明文。
三、經查：
(一)受處分人所有之車牌號碼7HT-606 號重型機車於民國97年10
    月19日晚上9 時30分許，經人未戴安全帽騎乘，行至有燈光
    號誌管制之高雄縣林園鄉○○路○段42巷口，並於該巷口號
    誌顯示為紅燈時，闖越該路口，且於員警攔停時，未停車接
    受稽查而逃逸之事實，業據證人即舉發員警胡正吉於原審調
    查時結證稱：97年10月19日晚上9 時30分許，其執行巡邏勤
    務，騎乘巡邏車沿鳳林路一段42巷口由南往北方向行駛，行
    至該巷口時，適該巷口之號誌為紅燈，其便停等紅燈，此時
    ，有一部機車自其左後方行駛而過，並於該路口號誌顯示為
    紅燈時闖越該路口，其見狀即騎乘巡邏車並開啟警示燈及警
    報器自後追趕，期間，其曾對該機車騎士大喊「停車」等語
    ，但機車騎士沒有停車，反而加速逃逸，該機車之騎士為1
    名女子，後座並搭載另1 名女子，該2 名女子均未戴安全帽
    ，由於該後座乘客有回頭看，故其確認該2 名女子應知悉其
    要攔停渠等，其尾隨該機車約20、30秒，最近的距離約1 部
    自用小客車車身長度之距離，其當時有記下該機車之車牌號
    碼為7HT-606 ，車種為重型機車，車身顏色為紅色，其返回
    派出所後，利用車籍查詢系統，確認該機車之車種及車身顏
    色無誤後，即製單舉發等語明確（見原審第2851號卷第22頁
    第10行至第23頁第5 行）。復有高雄縣政府警察局舉發違反
    道路交通管理事件通知單2 紙在卷可資佐證。
(二)本院審酌本件違規行為發生時，證人胡正吉係騎乘巡邏車於
    鳳林路一段42巷口停等紅燈，是受處分人所有之上開機車於
    該路口號誌顯示為紅燈時自證人胡正吉之身旁闖越該路口，
    依證人胡正吉當時之位址自可目睹該機車違規情形；且當時
    證人胡正吉並自後追趕該機車，而2 車相距非遠，自能看清
    該機車騎士之違規情事、車牌號碼及車身顏色，尚難認證人
    胡正吉有誤為舉發之情事。且證人胡正吉就該機車車種及車
    身顏色之前開指述，與上開機車之車籍資料相符，有重型機
    車車籍資料在卷可參（見原審卷第26頁）。此外，參以證人
    胡正吉乃依法執勤之警員，與受處分人素昧平生，應無嫌隙
    ，尚無足認其有任意為不實舉發之情事存在；再佐以其證詞
    內容前後一貫，且無瑕疵可指。基此，審諸證人胡正吉為受
    處分人前開違規行為之目擊證人，因其到庭所陳述之經過並
    無違反經驗或論理法則之情形，且依本件卷存證據資料，亦
    無任何積極證據足以證明證人胡正吉所述虛偽，復無足可顯
    信證人胡正吉陳述不可採之品行證據或前科證據存在，自不
    得僅因證人胡正吉為本件開單告發之員警，即否認其在訴訟
    上所具有之證人資格。
(三)另交通勤務警察或依法令執行交通稽查任務人員，開單舉發
    違反道路交通管理處罰條例所列之違規事實，經公路主管機
    關或警察機關所為之裁決處罰，本質上為行政處分，係公務
    員基於職務上權力，依法就特定之具體事件所為，並具有公
    法上效果之單方行政行為。而根據公務員為公法上行為具有
    公信力之原則，立法者乃於道路交通管理處罰條例等交通法
    規中制定相關規定，使交通勤務警察或依法令執行交通稽查
    任務人員，在特殊情形下，當場不能或不宜攔截製單舉發時
    ，得當機處置而就違規事實予以逕行舉發（參見道路交通管
    理處罰條例第7 條之2 等規定），以達成維護交通秩序及公
    共安全之行政目的。反之，若謂公務員之一切行政行為，均
    需預留充分之證據，以證明其所認定之事實為真，則國家行
    政勢必受到相當程度之阻礙，而且相關行政目的亦難以順利
    達成，故刑事訴訟法中就犯罪證據有關之規定，與屬於行政
    秩序罰之交通違規裁罰本旨不相符合之部分，自不在得以準
    用之列。從而，交通違規行政爭訟之舉證責任原理，應非如
    刑事案件中，必須超越任何合理懷疑，始可為有罪判決之嚴
    格證明程度，而係應與民事訴訟之舉證責任原理相類似，亦
    即，基本上應就行政機關與人民所各自主張有利於己之事實
    ，分配其應盡之舉證責任，而非逕予適用刑事訴訟法上之「
    無罪推定」原則，此觀諸行政訴訟法第136 條，規定行政訴
    訟程序準用民事訴訟法第277 條舉證責任分配原則之立法意
    旨，即可明瞭。據此，本件受處分人並未就執勤警員之舉發
    有誤，提出明確事證以供調查，且核無任何其他相關證據，
    足資證明執勤警員確有捏造事實違法取締之情事，又如前述
    ，證人胡正吉就本件違規事實之相關證述內容，經核亦難認
    有何虛構捏造之處，故證人胡正吉本其維護交通秩序及行車
    安全等職責所為之本件交通違規舉發，自應予以採信。
(四)受處分人雖稱本件有可能是車體或車牌變造情形，但其於本
    院調查中亦稱至今未發現有車體或車牌變造情形，顯見其所
    述僅係憑空想像，尚難為其有利之認定。
四、綜上所述，受處分人於前述時、地闖紅燈，及拒絕停車接受
    稽查而逃逸，違反道路交通安全規則之情事，違規事實應可
    認定。原處分機關因而依前開規定裁處罰鍰共4,800 元及記
    違規點數共4 點，核無違誤。原審法院認其異議無理由，而
    應予駁回，於法並無不合。抗告人仍執陳詞提起抗告，並無
    理由，應予駁回。
五、據上論結，應依道路交通案件處理辦法第26條，刑事訴訟法
    第412 條，裁定如主文。
中    華    民    國    98    年    2     月    27    日
                  刑事第三庭    審判長法  官   周賢銳
                                      法  官   黃憲文
                                      法  官   黃仁松
以上正本證明與原本無異。
不得再抗告。
中    華    民    國    98    年    2     月    27    日
                                      書記官   枺家煜


司法院資訊處製作；財團法人民間司法改革基金會備份。
